臺灣高等法院刑事判決　　　　　　　 100年度上訴字第2037號
上　訴　人　臺灣士林地方法院檢察署檢察官
上　訴　人
即　被　告　王俊強
上列上訴人因被告違反毒品危害防制條例案件，不服臺灣士林地
方法院99年度審訴字第967號，中華民國100年5月10日第一審判
決（起訴案號：臺灣士林地方法院檢察署99年度毒偵字第2231號
），提起上訴，本院判決如下：
    主  文
上訴駁回。
    事  實
一、王俊強前於民國92年間，因施用毒品案件，經臺灣板橋地方
    法院裁定送觀察勒戒後，認有繼續施用毒品傾向，再經同法
    院裁定送強制戒治，嗣執行強制戒治滿6個月後，經認無繼
    續強制戒治之必要，於93年7月21日釋放出所，並由臺灣板
    橋地方法院檢察署檢察官處分不起訴確定。復因施用毒品案
    件，經本院95年度上訴字第254號判決判處有期徒刑1年確定
    ，嗣經裁定減刑為有期徒刑6月確定，96年7月22日執行完畢
    。再因施用毒品案件，經臺灣士林地方法院以96年度訴字42
    3號判決判處有期徒刑5月、1年2月確定，嗣經裁定減刑並定
    應執行有期徒刑8月15日確定。又因施用毒品案件，經臺灣
    板橋地方法院以97年度訴字第3460號判決判處有期徒刑4月
    、10月，定應執行有期徒刑1年，嗣經上訴駁回確定。其上
    開8月15日及1年有期徒刑經付執行及接續執行，並合併計算
    刑期，98年12月28日縮刑假釋出監，99年2月2日假釋期滿未
    經撤銷，視為執行完畢。
二、王俊強猶不知悛悔，明知毒品海洛因屬毒品危害防制條例規
    定禁止持有、施用之第一級毒品（下簡稱：海洛因），竟基
    於施用海洛因之犯意，於99年10月24日16時許，在臺北市大
    同區歸綏公園廁所內，以將海洛因粉末加入有水之針筒，再
    注射於手臂血管之方式，施用海洛因1次。
三、王俊強另行起意，明知毒品甲基安非他命屬毒品危害防制條
    例規定禁止持有、施用之第二級毒品（下簡稱：甲基安非他
    命），竟基於施用甲基安非他命之犯意，於99年10月25日某
    時點，在臺北市○○○路○段59巷21號4樓，以將甲基安非他
    命放入玻璃球吸食器燃燒吸用其煙霧方式，施用甲基安非他
    命1次。
四、嗣於99年10月26日16時30分許，為警持法官簽發之搜索票，
    在其臺北市士林區○○○路○段59巷21號4樓住處搜索查獲，
    並扣得屬其所用供其施用海洛因用之已使用過注射針筒4支
    ，且於當日23時20分許至23時42分許之警詢中，經警徵得其
    同意採取其尿液，經送鑑定結果，證實呈海洛因代謝物之嗎
    啡陽性反應及甲基安非他命陽性反應。
五、案經臺北市政府警察局士林分局移送臺灣士林地方法院檢察
    署檢察官偵查起訴。
    理  由
一、對於起訴書、原審判決所引用之上訴人即被告王俊強以外之
    人於審判外所為陳述，因被告於原審準備程序中為有罪陳述
    ，同意以簡式審判程序進行審判（見原審卷第70頁背面），
    依刑事訴訟法第273條之2規定，簡式審判程序之證據調查不
    受傳聞法則限制之法律效果，原審亦有當庭告知被告此一法
    律效果，此同意即屬同意上開供述證據得作為證據（被告於
    本院未到庭表示欲撤回此一同意之意思），本院斟酌該等陳
    述作成時之情況，並無違法取得或證據信用性過低之情形，
    認為適當，依刑事訴訟法第159條之5第1項之規定，該等供
    述證據應均有證據能力。扣案物品，因非屬供述證據，無傳
    聞證據法則之適用，因該等證據與被告本案犯行具有關聯性
    ，有證據能力。
二、被告王俊強於警詢、偵查、原審對前揭事實坦承不諱，並有
    臺北市政府警察局偵辦毒品案件尿液檢驗委驗單（尿液檢體
    編號024690）、臺灣尖端先進生技醫藥股份有限公司99年11
    月5日尿液檢體編號024690號濫用藥物檢驗報告各1份（其尿
    液經以EIA酵素免疫分析法初步檢驗，以GC/MS氣相層析質譜
    儀法確認檢驗，證實呈嗎啡陽性反應及甲基安非他命陽性反
    應）在卷（見偵查卷第85至86頁），及已使用過之注射針筒
    4支扣案可資佐證。又參諸海洛因於人體內會代謝成嗎啡，
    因此涉嫌毒品海洛因之吸食者係檢驗其尿液中之嗎啡反應等
    情，此為本院職務上已知之事實，被告亦供承其施用者為毒
    品海洛因，則被告所施用之與嗎啡有關之毒品係為海洛因之
    事實，亦應堪以認定。綜上，被告自白核與事實相符，其施
    用海洛因及施用甲基安非他命犯行，均洵堪認定。
三、論罪：
    (一)按犯毒品危害防制條例第10條之施用第一級毒品罪、施用
      第二級毒品罪者，檢察官應聲請法院裁定令被告入勒戒處
      所觀察、勒戒，其期間不得逾2月；觀察、勒戒或強制戒
      治執行完畢釋放後，5年內再犯同條例第10條之罪者，檢
      察官應依法追訴；毒品危害防制條例第20條第1項、第23
      條第2項分別定有明文。查：被告前因施用毒品案件，經
      法院先後裁定送觀察、勒戒、強制戒治及判決處刑，如事
      實欄一所示，有本院被告前案紀錄表在卷足稽，依最高法
      院95年度第7次刑事庭會議決議之意旨，其犯本件施用毒
      品罪已屬三犯以上，其本案犯罪之訴追條件已具備，合先
      敘明。
    (二)查海洛因係毒品危害防制條例第2條第2項第1款所定之第
      一級毒品，核被告施用海洛因之行為，係犯毒品危害防制
      條例第10條第1項之施用第一級毒品罪。被告施用海洛因
      時之持有海洛因行為，為高度之施用行為所吸收，不另論
      罪。次查甲基安非他命屬毒品危害防制條例第2條第2項第
      2款規定之第二級毒品。核被告施用甲基安非他命之行為
      ，係犯毒品危害防制條例第10條第2項之施用第二級毒品
      罪。被告施用甲基安非他命時之持有行為，亦為高度之施
      用行為所吸收，不另論罪。被告所犯上揭施用第一級毒品
      罪及施用第二級毒品罪，犯意各別，行為互異，應分論併
      罰。
    (三)被告有事實欄一所示之有期徒刑執行完畢之紀錄，有臺灣
      高等法院被告前案紀錄表1份在卷可稽，被告於5年內故意
      再犯本件有期徒刑之罪，依刑法第47條第1項之規定，均
      構成累犯，皆應加重其刑。
四、原審基於同一事證，認被告犯罪事證明確，犯施用第一級毒
    品罪及施用第二級毒品罪，均累犯，適用毒品危害防制條例
    第10條第1項、第2項、刑法第11條前段、第47條第1項之規
    定，並審酌毒品危害防制條例認施用毒品者具有「病患性犯
    人」之特質，現行刑法已採一罪一罰原則，對於施用毒品者
    ，每次施用毒品之犯行，均分別處罰，已足制裁被告各次施
    用毒品之犯行，本件被告雖有多次施用毒品前科並經執行之
    情形，惟以其曾經觀察、勒戒及法院判決處刑，仍無法戒除
    毒癮，再觸犯本件施用第一級、第二級毒品犯行，可認被告
    具有「病患性犯人」之特質，又本件被告係因身體病痛而施
    用第一級、第二級毒品各1次，其施用毒品係傷害自身健康
    ，且犯後坦承犯行之態度良好、家庭生活經濟狀況等一切情
    狀，認檢察官就施用第一級毒品罪部分求處有期徒刑1年，
    施用第二級毒品罪部分求處有期徒刑8月，容有過重，分別
    量處被告施用第一級毒品罪部分有期徒刑8月、施用第二級
    毒品罪部分5月，並定應執行有期徒刑9月；復說明扣案之注
    射針筒4支，均為被告所有且供其犯罪所用之物，業據被告
    供承明確，依刑法第38條第1項第2款規定，宣告沒收。經核
    原審判決之認事用法，尚無構成撤銷理由之違誤。
五、檢察官上訴意旨略以：被告前已因多次施用第一級及第二級
    毒品罪，經法院判決確定在案，顯見被告確實染有施用毒品
    惡習，缺乏法治觀念，自制能力甚差，易受外界影響，亟需
    較長時間與原有生活環境隔離，方足以斷絕此足以導致精神
    障礙及生命危險之成癮性藥物；又本件被告既屬累犯，本應
    加重刑度，而被告先前因犯施用第一級毒品罪及第二級毒品
    罪業經臺灣士林地方法院以96年度訴字第423號判決處有期
    徒刑1年2月及5月，應執行有期徒刑1年5月確定，原審判決
    卻就犯罪時間在後之本件施用第一級及第二級毒品犯行僅量
    處有期徒刑8月及5月，形成施用毒品次數越多，刑度卻反而
    越輕之情況，此不僅與國民感情不符，與比例原則、平等原
    則、罪刑相當原則有違，更違反累犯應加重刑度之規定，亦
    無助於矯正被告之惡性，是原審判決量刑容有未洽，請求撤
    銷原審判決云云。被告上訴則謂：被告因身體病痛施用毒品
    ，屬病患性犯人，被告犯後態度良好，且家庭生活困苦、父
    母雙亡，現與中風之伯父同住，須照顧伯父之日常生活及三
    餐，爰請求准予緩起訴或從輕量刑給予分期繳納罰金之機會
    云云。
六、按關於刑之量定，係實體法上賦予法院得為自由裁量之事項
    ，倘其未有逾越法律所規定之範圍，或濫用其權限，即不得
    任意指摘為違法（最高法院75年臺上字第7033號判例意旨參
    照）。而科刑時應以行為人之責任為基礎，刑法第57條亦定
    有明文規定。查：原審有依累犯之規定加重被告本案之法定
    刑，檢察官上訴理由稱：原審違反累犯應加重刑度之規定云
    云，其意旨不明確，似將法定刑之加重與量刑混為一談，已
    有未妥。又原審於量刑時，已有考量被告之前案紀錄，另以
    被告係因身體病痛而犯本件施用毒品犯罪，具有「病患性犯
    人」之特質等情狀，對被告從輕量刑，依現行刑法一罪一罰
    之原則而言，原審量刑尚係以被告本案行為之責任為基礎，
    並非全無所本，仍屬原審依職權行使之裁量權，尚難謂已達
    濫用權限之程度，亦無明顯違反比例原則可言。檢察官上訴
    理由，以抽象不可捉摸、容易因人而異之所謂「國民感情」
    ，指稱原審量刑與比例原則、平等原則、罪刑相當原則有違
    ，尚不足採。至被告上訴請求緩起訴部分，因本案檢察官業
    已提起公訴，自無所謂緩起訴之問題，再者，原審已從輕量
    刑，被告請求從輕量刑，顯屬無據。綜上，檢察官及被告之
    上訴均核無理由，應予駁回。
七、被告經合法傳喚，無正當理由不到庭，爰不待其陳述逕行判
    決。
據上論斷，應依刑事訴訟法第371條、第368條，判決如主文。
本案經檢察官許仲瑩到庭執行職務。
中    華    民    國    100    年    8    月    19    日
                  刑事第十三庭  審判長法  官  曾德水
                                      法  官  宋松璟
                                      法  官  王復生
以上正本證明與原本無異。
施用第一級毒品部分，如不服本判決，應於收受送達後10日內向
本院提出上訴書狀，其未敘述上訴之理由者並得於提起上訴後10
日內向本院補提理由書（均須按他造當事人之人數附繕本）「切
勿逕送上級法院」。
施用第二級毒品部分，不得上訴。
                                      書記官  陳靜雅
中    華    民    國   100    年    8     月    19    日
附錄本判決論罪科刑法條：
毒品危害防制條例第10條:
施用第一級毒品者，處 6 月以上 5 年以下有期徒刑。
施用第二級毒品者，處 3 年以下有期徒刑。